【裁判字號】    99,訴,772
【裁判日期】    991130
【裁判案由】    毒品危害防制條例
【裁判全文】
臺灣基隆地方法院刑事判決               99年度訴字第772號
公  訴  人  臺灣基隆地方法院檢察署檢察官
被      告  謝亞伶
上列被告因違反毒品危害防制條例案件，經檢察官提起公訴（99
年度毒偵字第1521號），被告就被訴事實為有罪之陳述，本院合
議庭裁定由受命法官獨任進行審判，經裁定改依簡式審判程序審
理後判決如下：
    主  文
謝亞伶施用第一級毒品，累犯，處有期徒刑捌月；又施用第二級
毒品，累犯，處有期徒刑肆月。應執行有期徒刑拾月。
    事  實
一、謝亞伶前因施用毒品案件，經觀察、勒戒後，認無繼續施用
    毒品之傾向，於民國88年6 月15日經釋放出所，並由臺灣臺
    北地方法院檢察署檢察官以88年度偵字第12787 號為不起訴
    處分確定。又於前揭觀察勒戒執行完畢釋放後之5 年內，因
    施用毒品案件，經觀察、勒戒後，仍認無繼續施用毒品之傾
    向，於88年9 月10日經釋放出所，並由臺灣基隆地方法院檢
    察署檢察官以88年度毒偵字第293 號為不起訴處分確定。再
    因施用第二級毒品案件，經本院裁定強制戒治（俟89年8 月
    25日始因停止戒治並付保護管束而經釋放出所；90年1 月23
    日管束期滿未經撤銷而完成其毒癮戒斷療程），並以88年度
    基簡字第940 號判決判處有期徒刑4 月確定（下稱甲案）。
    再因施用第二級毒品案件，經本院以89年度易字第150 號判
    決判決有期徒刑7 月確定（下稱乙案）。其於90年1 月31日
    入監接續執行上開甲乙案件所處之刑，於90年12月6 日執行
    完畢（尚不構成累犯）。復因施用第一級毒品案件，經本院
    裁定強制戒治（因毒品危害防制條例於93年1 月9 日修正施
    行而未執行），並以93年度訴緝字第24號判決判處有期徒刑
    11月確定，於94年12月31日執行完畢。再因施用第一級、第
    二級毒品案件，經臺灣高等法院以94年度上訴字第3946號判
    決各判處有期徒刑9 月、6 月，應執行有期徒刑1 年1 月確
    定（下稱丙案）。又因施用第一級毒品案件，由臺灣桃園地
    方法院以95年度訴字第2242號判決判處有期徒刑1 年確定（
    下稱丁案）。其因丙丁案件所處之刑，嗣經臺灣桃園地方法
    院以96年度聲減字第2005號裁定各減刑二分之一，並就丙案
    件所犯2 罪所處之刑定應執行有期徒刑6 月確定。再因施用
    第一級毒品案件，經本院以96年度訴字第711 號判決判處有
    期徒刑8 月確定（下稱戊案）。復因施用第一級毒品案件，
    經本院以97年度訴字第265 號判決判處有期徒刑7 月確定（
    下稱己案）。再因施用第一級毒品案件，經臺灣桃園地方法
    院以97年度審訴字第937 號判決判處有期徒刑8 月確定。其
    因戊己案件所處之刑，嗣經本院以97年度聲字第389 號裁定
    合併應執行有期徒刑10月確定。其入監接續執行上開應執行
    之有期徒刑6 月、6 月、10月、8 月後，於98年4 月24日假
    釋出監，99年4 月9 日保護管束期滿，其所受假釋之宣告未
    經撤銷，而視為執行完畢。
二、詎謝亞伶猶未戒斷毒癮，復基於施用第一級毒品海洛因之犯
    意，於99年7 月13日中午12時許，在臺北縣瑞芳鎮○○路10
    0 號，以將第一級毒品海洛因摻入香菸內點燃吸食之方式，
    施用第一級毒品海洛因1 次。另基於施用第二級毒品甲基安
    非他命之犯意，於同日中午12時許施用海洛因完畢後，旋在
    同址處，以將第二級毒品甲基安非他命置入玻璃球內加熱燒
    烤，吸食所產生毒煙，施用第二級毒品甲基安非他命1 次。
    嗣其因涉強盜案件，為警於99年7 月16日中午12時56分許，
    在基隆市○○區○○路22號拘獲，經採集其尿液送驗，結果
    呈嗎啡、甲基安非他命陽性反應而查獲。
三、案經臺北縣政府警察局瑞芳分局報告臺灣基隆地方法院檢察
    署檢察官偵查後起訴。
    理  由
壹、程序事項：
    本件被告謝亞伶所犯者非為死刑、無期徒刑、最輕本刑為3
    年以上有期徒刑之罪或高等法院管轄第一審案件，其於準備
    程序進行中，先就被訴事實為有罪之陳述，經告知其簡式審
    判程序之旨，並聽取公訴人、被告之意見後，本院業已依刑
    事訴訟法第273 條之1 第1 項之規定，裁定由受命法官獨任
    以簡式審判程序進行本案之審理。
貳、實體事項：
一、認定犯罪事實所憑之證據及理由：
    上開事實，業據被告於偵訊及本院審理時坦承在卷，且其為
    警查獲時所採集之尿液送驗後，結果呈嗎啡、甲基安非他命
    之陽性反應，有台灣檢驗科技股份有限公司濫用藥物檢驗報
    告及臺北縣政府警察局瑞芳分局偵辦毒品危害防制條例案件
    犯嫌尿液檢驗編號對照表各1 紙附卷可稽，被告之自白核與
    事實相符，可以採信。綜上，本案事證明確，被告施用第一
    級、第二級毒品之犯行洵堪認定，應依法論科。
二、論罪科刑：
  (一)按毒品危害防制條例係於92年7 月9 日修正公布，自93年1
    月9 日起施行，其中第20條、第23條將施用毒品之刑事處遇
    程序，區分為「初犯」、「五年內再犯」、「五年後再犯」
    。依其立法理由之說明：「初犯」，經觀察、勒戒或強制戒
    治後，應為不起訴處分或不付審理之裁定；經觀察、勒戒或
    強制戒治執行完畢釋放後，「五年內再犯者」，因其再犯率
    甚高，原實施之觀察、勒戒及強制戒治既已無法收其實效，
    爰依法追訴或裁定交付審理。至於經觀察、勒戒或強制戒治
    執行完畢釋放後，「五年後再犯者」，前所實施之觀察、勒
    戒或強制戒治已足以遮斷其施用毒品之毒癮，為其自新及協
    助其斷除毒癮，仍適用「初犯」規定，先經觀察、勒戒或強
    制戒治之程序。從而依修正後之規定，僅限於「初犯」及「
    五年後再犯」二種情形，始應先經觀察、勒戒或強制戒治程
    序。倘被告於5 年內已再犯，經依法追訴處罰，縱其第三次
    （或第三次以上）再度施用毒品之時間，在初犯經觀察、勒
    戒或強制戒治執行完畢釋放五年以後，已不合於「五年後再
    犯」之規定，且因已於「五年內再犯」，顯見其再犯率甚高
    ，原實施觀察、勒戒或強制戒治，已無法收其實效，即應依
    該條例第10條處罰（最高法院95年度台非字第59號、第65號
    判決意旨及最高法院95年第7 次刑事庭會議決議意旨參照）
    。被告有如事實欄一所載，於88年6 月15日觀察勒戒執行完
    畢，且於上開觀察勒戒執行完畢後之5 年內，再因施用毒品
    案件，經法院裁定第二次觀察勒戒，於88年9 月10日執行完
    畢，復因施用毒品案件，經裁定執行強制戒治，於90年1 月
    23日執行完畢，並判處徒刑確定等情，有臺灣高等法院被告
    前案紀錄表在卷可稽。被告既曾於「五年內再犯」，且經追
    訴處罰，竟又於如事實欄二所示之時間，先後施用第一級、
    第二級毒品，揆諸前揭說明，即非屬毒品危害防制條例第20
    條第3 項所定「五年後再犯」之情形，故檢察官依法逕行起
    訴，於法要無不合，合先敘明。
  (二)查海洛因、甲基安非他命分係毒品危害防制條例第2 條第2
    項第1 款、第2 款所定之第一級、第二級毒品，被告如事實
    欄二所示非法先後施用第一級毒品海洛因、第二級毒品甲基
    安非他命之行為，核分係犯毒品危害防制條例第10條第1 項
    、第2 項之施用第一級、第二級毒品罪。被告因施用而持有
    第一級毒品海洛因、第二級毒品甲基安非他命之低度行為，
    應各為其施用第一級、第二級毒品之高度行為所吸收，均不
    另論罪。又被告前曾受如事實欄一所示之有期徒刑執行完畢
    ，有臺灣高等法院被告前案紀錄表在卷可按，其於有期徒刑
    執行完畢後，5 年以內故意再犯本件有期徒刑以上之罪，為
    累犯，其所犯上開2 罪，均應依法加重其刑。再被告上開所
    犯2 罪，犯意各別，行為不同，應予分論併罰。爰審酌其犯
    罪之動機、曾有施用毒品之前科仍不知戒除，惟犯罪後坦承
    犯行，且所犯施用毒品犯行乃戕害自己身心健康，並未危及
    他人等一切情狀，分別量處如主文所示之刑，並定其應執行
    之刑。
據上論斷，應依刑事訴訟法第273 條之1 第1 項、第299 條第1
項前段，毒品危害防制條例第10條第1 項、第2 項、第23條第2
項，刑法第11條前段、第47條第1 項、第51條第5 款，判決如主
文。
本案經檢察官李辛茹到庭執行職務。
中    華    民    國    99    年    11    月    30    日
                  刑事第二庭法  官  劉桂金
以上正本證明與原本無異。
如不服本判決應於收受送達後10日內向本院提出上訴書狀，並應
敘述具體理由；其未敘述上訴理由者，應於上訴期間屆滿後20日
內向本院補提理由書(均須按他造當事人之人數附繕本)「切勿逕
送上級法院」。
中    華    民    國    99    年    11    月    30    日
                            書記官  劉如純
附錄本案論罪法條：
毒品危害防制條例第10條
施用第一級毒品者，處6 月以上5 年以下有期徒刑。
施用第二級毒品者，處3 年以下有期徒刑。

司法院資訊處製作；財團法人民間司法改革基金會備份。
